臺灣高雄地方法院刑事判決　　　　　　　93年度易字第1669號
公　訴　人　臺灣高雄地方法院檢察署檢察官
被　　　告　甲○○　男　53歲.
上列被告因業務侵占案件，經檢察官提起公訴（93年度偵字第84
42號），本院判決如下：
    主  文
甲○○連續意圖為自己不法之所有，而侵占對於業務上所持有之
物，處有期徒刑壹年貳月。
    事  實
一、甲○○係設於高雄市○○區○○街5 號海光企業股份有限公
    司（下稱海光公司）警衛，擔任公司門禁管制及財產安全之
    管理維護等業務，為從事業務之人，竟基於意圖自己不法所
    有之概括犯意；(一)於民國93年2 月22日凌晨執行勤務時段，
    先以塑膠袋將公司大門攝影監視器之鏡頭遮蓋，嗣駕駛車號
    不詳之貨車進入公司，將其所保管而持有堆放於海光公司內
    數量不詳之廢鐵一批（重量約數公噸，海光公司無法確定數
    量），裝載至該貨車後，運出海光公司，而予以侵占入己。
    (二)於同年月29日甲○○代丁○○執行警衛勤務，甲○○乃於
    同日凌晨零時許駕駛車號不詳之貨車進入公司，將其所保管
    而持有堆放於公司內之廢鐵4 千餘公斤，裝載至該貨車上，
    運出海光公司，嗣於同日8 時許，再駕駛該貨車將所侵占之
    廢鐵載往乙○○○位於高雄市○○區○○路638 號資源回收
    站，以每公斤新臺幣（下同）7 元之價格販賣予不知情之乙○○○。嗣海光公司人員上班後發覺有異，經調閱公司監視
    錄影帶觀看後，始查悉上情。
二、案經海光公司訴由高雄市政府警察局小港分局移送臺灣高雄
    地方法院檢察署檢察官偵查起訴。
    理  由
一、訊據被告甲○○固坦承擔任海光公司警衛，負責公司之門禁
    管制及財產安全之管理維護等工作，並分別於93年2 月22日
    及同年月29日擔任夜班警衛之事實不諱，惟矢口否認有何業
    務侵占之犯行。辯稱：案發當時雖係由伊值班，擔任公司之
    警衛工作，惟案發時伊在睡覺，不知道何人竊取堆放於公司
    內之廢鐵云云。經查：
  (一)93年2 月22日業務侵占之犯行：
    (1)證人己○○於本院審理時證述：93年2 月21日伊與被告相
      約於海光公司門口碰面，被告說自己係海光公司之警衛，
      可取得海光公司廢鐵出售予伊，當時伊並未答應。同月22
      日22時許被告再打電話給伊，說有廢鐵要出售，於同月23
      日16時、17時許被告再度打電話給伊，急著說要出售廢鐵
      ，因伊知道該廢鐵係海光公司所有，所以未答應被告。被
      告在那幾天曾向伊借吊車及貨車，並要求伊幫忙載運，伊
      知道該行為係違法的，所以未借給被告等語在卷（見本院
      卷第63頁至第64頁），再證人己○○係使用0000000000號
      、000000 0000 號行動電話，業據其證述在卷（見本院卷
      第64頁），而上開行動電話與被告所使用之0000000000號
      行動電話，於93年2 月22日22時07分通話175 秒、於同月
      23 日16 時55分通話45秒、同日16時56分通話55秒、同日
      17 時 零分通話135 秒、同日17時50分通話40秒，有通話
      紀錄1 份在卷可稽（見偵卷第42頁），核與己○○證述曾
      於上開時間與被告電話聯繫之情節相符；再參以證人己○○與被告並無宿怨，業據被告供述在卷（見偵卷第170 頁
      ），則證人己○○應無甘冒偽證之風險，誣指被告犯罪之
      理，足認證人己○○上開證述，堪以採信。
    (2)證人丙○○於本院審理時證述：伊係資源回收業者，約在
      93年2 月間某日早上，被告親自來找伊要銷售一批物品，
      向伊借用大型車輛載運，伊向被告表示伊僅有小貨車無法
      幫忙載運，被告離去後，同日傍晚再打電話詢問是否已調
      到大型貨車可載運貨物，伊向被告表明無法承載大批物品
      後，即未再聯絡等語在卷（見本院第48頁至第49頁），再
      被告所使用之0000000000號行動電話與證人丙○○所使用
      之00 00000000 號行動電話，於93年2 月22日18時41分通
      話96秒，有0000000000號、0000000000號行動電話資料查
      詢單及通話紀錄1 份附卷可稽（見偵卷第56頁至第57頁、
      第40頁），核與丙○○證述曾於前揭時間與被告通話之情
      節相符；再參以證人丙○○與被告並無宿怨，業據被告供
      述在卷（見偵卷第143 頁），衡情，證人丙○○應無甘冒
      偽證之風險，誣指被告之理，是證人丙○○上開證述，應
      與事實相符，堪以採信。
    (3)依93年2 月22日案發時海光公司之大門監視器拍攝之錄影
      帶所示，當日零時41分許海光公司面對大門攝影機遭人以
      半透明塑膠袋遮蔽，於1 時29分許公司大門緊閉，大門照
      明燈亮著，於1 時55分許大門照明燈被關閉，1 時56分許
      車輛經由大門進入公司，於2 時29分許該車輛經大門離開
      公司後，公司大門照明燈再度開啟，於6 時33分許被告走
      向攝影機，於6 時34分許攝影機遮蔽物被拿起，有當日之
      錄影帶內容說明1 份及翻拍照片8 張（見警卷第20頁至第
      22 頁）在 卷可稽。又海光公司大門照明燈開關及大門操
      作開關均設置於警衛室內，並於警衛室內設有監視螢幕，
      供警衛監視公司內部之狀況等節，有現場照片4 張（見偵
      卷第20頁圖1 至圖4）在 卷可稽；再被告於93年2 月21日
      在警衛室擔任夜班警衛，值勤時間自93年2 月21日23時起
      至翌（22）日7 時止，為被告所自承，並有刷卡簽到退紀
      錄1 份在卷可稽（見警卷第23頁），既被告於案發當時擔
      任警衛工作，又前開公司大門攝影機遭人以半透明塑膠袋
      遮蔽、大門照明燈之開啟及關閉、公司大門之開啟及關閉
      ，均須操控設置於警衛室之開關，或可透過警衛室內之監
      視螢幕察覺該異常狀況，則於警衛室值班之被告豈有完全
      不知情之理。
    (4)再參以被告辯稱：伊不認識證人己○○，未曾以電話與證
      人己○○商議借車及出售廢鐵事宜；又伊雖認識證人丙○○，但沒有打電話給證人丙○○，亦未向證人丙○○借用
      貨車云云，惟被告所使用之0000000000號行動電話與證人
      己○○使用之0000000000號、0000000000號行動電話於93
      年2 月22日至同年月23日有多次通話紀錄，被告之前揭行
      動電話與證人丙○○使用之0000000000號行動電話，於93
      年2 月22日亦有通話紀錄，均如前述。倘被告並未於前開
      時間與證人己○○、丙○○以電話聯絡，為何會有上開通
      話紀錄？況，倘被告並非向證人己○○、丙○○等人洽商
      出售廢鐵及借用車輛供侵占公司廢鐵等事，而涉及本案業
      務侵占之犯行，被告為何急於撇清，矢口否認曾打電話予
      證人己○○、丙○○之事，均與常情有違，益見，被告卸
      責之情。
    (5)綜上，被告於93年2 月22日凌晨執行警衛勤務時，侵占其
      所保管而持有之數量不詳廢鐵之犯行，堪以認定。
  (二)93年2 月29日業務侵占之犯行：
　  (1)證人乙○○○於本院審理時證述：伊係中古貨收購商，被
      告於93年年2 月29日凌晨2 時許，打電話說要賣廢鐵，伊
      叫被告天亮再來，被告乃於同日8 時許以1 部8 噸半之小
      貨車載4 千餘公斤之廢鐵以每公斤7 元出售予伊，伊再以
      每公斤8.1 元出售等語明確（見本院卷第49頁至第50頁）
      ，並有乙○○○製作之帳冊1 張在卷可稽（見偵卷第138
      頁）；再被告所使用之0000000000號行動電話與證人乙○○○所使用之0000000000號行動電話，於93年2 月29日1
      時13分許通話57秒、於同日5 時3 分許通話192 秒，有行
      動電話資料查詢單及通話紀錄各1 份附卷可稽（見偵卷第
      64頁、第43頁至第44頁）；參以證人乙○○○與被告並無
      宿怨，業據被告供述在卷（見偵卷第143 頁），衡情，證
      人乙○○○應無甘冒偽證風險，誣指被告之理，是證人乙○○○前開證述應與事實相符，自得採為認定被告犯罪之
      依據。
    (2)依93年2 月29日案發時公司監視器拍攝之錄影帶所示，當
      日零時38分許大門關閉，於零時51分許公司大門照明燈關
      閉，於2 時43分許汽車經由大門進入公司，於5 時57分許
      大門關至僅供1 人通行狀態，有當日之錄影帶內容說明1
      份及翻拍照片10張（見警卷第16頁至第19頁）在卷可稽。
      又海光公司大門照明燈開關及大門操作開關均設於於警衛
      室內，並於警衛室內設有監視螢幕，提供警衛監視公司內
      之動靜狀況，業如前述；再被告於93年2 月29日代替丁○○擔任夜班警衛乙節，為被告所自承，並據證人丁○○於
      本院審理時證述明確（見本院卷第43頁），既被告於案發
      當時於警衛室執行勤務，又公司大門照明燈之開啟及關閉
      、公司大門之開啟及關閉，均須操控設置於警衛室之開關
      ，或得透過警衛室內之監視螢幕察覺該異常狀況，於警衛
      室值班之被告豈有不知情之理。
    (3)再參以被告辯稱：伊不認識乙○○○，並未曾以電話與乙○○○聯絡出售廢鐵事宜云云，惟被告所使用之
      0000000000號行動電話與乙○○○使用之0000000000號行
      動電話，於93年2 月29日有多次通話紀錄，已如前述。倘
      被告並未與證人乙○○○以電話聯絡，為何有上開通話紀
      錄？再倘被告未將所侵占之廢鐵出售予乙○○○，被告為
      何急於撇清曾打電話予證人乙○○○之事，亦與常情有違
      ，益見，被告卸責之情。
    (4)綜上，被告於93年2 月29日凌晨執行警衛勤務時，侵占所
      保管持有廢鐵4 千餘公斤，而出售予乙○○○之犯行，堪
      以認定。
  (三)綜上所述，本案被告犯罪事證明確，所辯均係卸責之詞，委
    無足採，其犯行應堪認定，應依法論科。
二、被告於執行海光公司警衛勤務時間，負責公司之門禁管制及
    財產安全管理維護等業務，屬堆放於公司內廢鐵之持有人，
    被告竟易持有為所有，將廢鐵予以侵占入己。是核被告所為
    ，係犯刑法第336 條第2 項之業務侵占罪。被告先後二次業
    務侵占犯行，時間緊接，手段相同，所為又係犯罪構成要件
    相同之罪名，顯係基於概括之犯意為之，為連續犯，應以一
    罪論，並依刑法第56條之規定加重其刑。爰審酌被告前有侵
    占、賭博等前科，有臺灣高等法院被告全國前案記錄表在卷
    可稽，素行欠佳，被告藉擔任公司警衛，執行職務之便，將
    其所持有之廢鐵予以侵占入己，造成公司之損害非輕，且於
    犯罪後卸責飾詞，矢口否認犯行，且案發後迄未與公司達成
    和解，賠償公司所受之損害，犯罪後態度不佳等一切情狀，
    量處如主文所示之刑。
據上論斷，應依刑事訴訟法第299 條第1 項前段、刑法第56條、
336 條第2 項，罰金罰鍰提高標準條例第1 條前段，判決如主文
。
本案經檢察戊○○到庭執行職務。
中　　華　　民　　國　　94　　年　　4 　　月　　21　　日
                  刑事第十六庭 審判長法  官  施柏宏
                                     法  官  陳億芳
                                     法  官  洪能超
以上正本證明與原本無異。
如不服本判決，應於判決送達後10日內，向本院提出上訴狀。
                                     書記官  曾小玲
中　　華　　民　　國　　94　　年　　4 　　月　　21　　日
所犯法條
中華民國刑法第336條
(公務公益侵占罪、業務侵占罪)
對於公務上或因公益所持有之物，犯前條第一項之罪者，處一年
以上七年以下有期徒刑，得併科五千元以下罰金。
對於業務上所持有之物，犯前條第一項之罪者，處六月以上五年
以下有期徒刑，得併 科三千元以下罰金。
前二項之未遂犯罰之。
